【裁判字號】    99,竹簡,241
【裁判日期】    990813
【裁判案由】    返還消費借貸款
【裁判全文】
臺灣新竹地方法院民事簡易判決         99年度竹簡字第241號
原      告  萬榮行銷股份有限公司
法定代理人  丙○○
訴訟代理人  甲○○
            潘俐君
被      告  乙○○
上列當事人間請求返還消費借貸款事件，本院於民國99年8 月4
日辯論終結，判決如下：
    主  文
被告應給付原告新臺幣貳拾玖萬玖仟佰零玖元，及自民國九十
六年六月二十二日起至清償日止，按年利率百分之二十計算之利
息。
訴訟費用由被告負擔。
本判決得假執行。
    事實及理由
壹、程序方面：
一、按當事人得以合意定第一審管轄法院，民事訴訟法第24條第
    1 項前段定有明文。查本件依據兩造簽訂之小額循環信用貸
    款契約申請書聲明事項第5 項約定，雙方合意以本院為第一
    審管轄法院，有該申請書1 份在卷可按，本件被告之住所亦
    在本院轄區，本院對本件訴訟自有管轄權，合先敘明。
二、次按，訴狀送達後，原告不得將原訴變更或追加他訴；但擴
    張或減縮應受判決事項之聲明者，不在此限，民事訴訟法第
    255 條第1 項第3 款定有明文。本件原告原起訴聲明請求被
    告給付原告新台幣（下同）299,309 元，及自民國95年3 月
    26日起至清償日止，按年利率百分之20計算之利息；惟於99
    年8 月4 日言詞辯論期日，變更聲明就前開利息起算日變更
    為自96年6 月22日起算，其餘聲明相同，核係屬減縮應受判
    決事項之聲明，與上開規定相符，自應准許。
貳、實體方面：
一、原告主張：原告於民國98年11月26日將原名「萬榮行銷顧問
    股份有限公司」更名為「萬榮行銷股份有限公司」，合先敘
    明。被告於92年11月25日與債權人萬泰商業銀行股份有限公
    司（下稱萬泰銀行）訂立小額循環信用貸款契約，雙方約定
    借款額度最高以新臺幣（下同）600,000 元為限度，借款利
    率固定為年利率百分之18.25 計算，按日計息，且於每動用
    一筆借款時，須繳納帳務管理費100 元，自借款日起以35日
    為還款週期（額度內再貸者，以首次貸款日之隔日為起算日
    ），每期應繳金額係還款金額加計未繳帳務管理費，任何一
    宗債務不依約清償本金時，即視為全部到期，應就其全部應
    付帳款一次全數繳清，並按年利率百分之20給付延滯期間之
    利息。詎被告自95年3 月25日起即未按期繳款，合計尚欠本
    金299,309 元，被告於96年5 月4 日至97年3 月7 日繳款之
    金額16,000元，經以1.5%計算抵充利息後，應自96年6 月22
    日起至清償日止，以本金294,924 元按年息百分之20計算利
    息，依契約第11條約定，被告喪失期限之利益，應將所欠帳
    款一次清償，惟屢經催討，被告仍置之不理，又債權人萬泰
    銀行已於95年12月26日將對於被告之上開債權讓與原告，並
    經依法公告而通知被告，為此，爰依消費借貸、小額循環信
    用貸款契約及債權讓與之法律關係提起本件訴訟，請求被告
    給付如主文第1 項所示之本金及利息等語。
二、被告方面：
    曾與最大債權銀行遠東商業銀行協商達成協議，分180 期1.
    5%利率償還債務，原告請求之利息應自97年以後以年息5%計
    算，萬泰銀行債權讓與萬榮行銷公司，應先取得債務人之同
    意。
三、得心證之理由：
(一)、查原告主張之上開事實，業據其提出與所述相符之小額循環
    信用貸款契約申請書及契約條款、交易記錄一覽表、被告繳
    款金額抵充計算表、債權讓與證明書、債權讓與登報公告及
    公司變更登記表等件為證，被告雖抗辯曾與最大債權銀行遠
    東商業銀行協商達成協議，分180 期1.5%利率償還債務，原
    告請求之利息應自97年以後以年息5%計算，萬泰銀行債權讓
    與萬榮行銷公司，應先取得債務人之同意云云。惟查：
  1.按債權之讓與，依民法第297 條第1 項前段規定之反面解釋
    ，經讓與人或受讓人通知債務人，即生讓與之效力，不以債
    務人之承諾為必要，而讓與之通知，為通知債權讓與事實之
    行為，得以言詞或文書為之，不需何等之方式，故讓與人與
    受讓人間成立債權讓與契約時，債權即移轉於受讓人，除法
    律另有規定外，如經讓與人或受讓人通知債務人，即生債權
    移轉之效力（最高法院98年台上字第1514號裁判意旨參照）
    ，本件原債權人萬泰商業銀行股份有限公司於95年12月26日
    將對被告之債權轉讓予原告，並依金融機構合併法第15條第
    1 項第1 款、第18條第3 項之規定，於96年5 月15日在民眾
    日報第C1版公告，有原告所提登報公告可佐（見本院卷第7
    頁）；民法及金融合併法規定讓與人或受讓人須踐行公告、
    通知義務，僅為使債務人知有債權讓與之事實，免誤向原債
    權人清償而已，即讓與人與受讓人達成讓與合意債權即發生
    移轉之效力，並不以債務人承諾或同意為要件。被告抗辯萬
    泰銀行債權讓與萬榮行銷公司，應先取得債務人即被告之同
    意云云，不足為憑。
  2.按對於一人負擔數宗債務而其給付之種類相同者，如清償人
    所提出之給付，不足清償全部債額時，由清償人於清償時，
    指定其應抵充之債務。民法第321 條定有明文。清償人不為
    前條之指定者，依左列之規定，定其應抵充之債務：一、債
    務已屆清償期者，儘先抵充。二、債務均已屆清償期或均未
    屆清償期者，以債務之擔保最少者，儘先抵充；擔保相等者
    ，以債務人因清償而獲益最多者，儘先抵充；獲益相等者，
    以先到期之債務，儘先抵充。三、獲益及清償期均相等者，
    各按比例，抵充其一部。民法第322 條定有明文。次按對於
    一人負擔數宗債務，而其給付之種類相同者，如清償人所提
    出之給付，不足清償全部債額時，由清償人於清償時，指定
    其應抵充之債務。如未為指定，則債務均已屆清償期，以債
    務之擔保最少者，儘先抵充，擔保相等者，以債務人因清償
    而獲益最多者，儘先抵充，獲益相等者，以先到期之債務，
    儘先抵充，如獲益及清償期均相等者，各按比例，抵充其一
    部，此觀諸民法第321 條、第322 條第2 款、第3 款規定甚
    明（最高法院97年台上第2506號裁判意旨參照）。查依兩造
    所訂小額循環信用貸款契約第13條：立約人對貴行負擔數宗
    債務時，如清償人所提出之給付不足清償全部債務者，依民
    法第321 、322 條規定抵充。清償人所提出之給付，應先抵
    充代墊費用、次充暫付款、次充帳務管理費，次充上期未收
    利息、次充延滯利息、次充利息、次充本金。其依前項規定
    抵充債務者亦同。又被告抗辯曾與最大債權銀行遠東商業銀
    行協商達成協議，分180 期1.5%利率償還債務，提出債務協
    商通過通知函為證，原告不爭執，而被告自96年5 月4 日至
    97 年3月7 日向原告繳納8 期，每期2,000 元，總計16,000
    元，經原告以96年5 月4 日至97年3 月7 日期間以1.5%計算
    利息之方式，將被告繳納之前開16,000元，先行抵充還款之
    前未收之利息，經計算結果，應自96年6 月22日起回復原契
    約約定以20% 計算利息，有原告提出抵充計算表為證，被告
    亦不爭執，是以原告依兩造約定抵充順序計算後，被告應自
    96 年6月22日起依原契約約定繳納以20% 計算利息，被告雖
    辯稱應自97年3 月7 日以5%計算利息云云不足為憑。
(二)、從而，原告本於消費借貸、小額循環信用貸款契約及債權讓
    與之法律關係，訴請被告清償如主文第1 項所示之金額及利
    息，即屬正當，應予准許。
四、假執行之宣告：
    本件為簡易訴訟程序所為被告敗訴之判決，爰依民事訴訟法
    第389 條第1 項第3 款之規定，依職權宣告假執行。
五、據上論結：本件原告之訴為有理由，依民事訴訟法第436 條
    第2 項、第78條、第389 條第1 項第3 款，判決如主文。
中    華    民    國    99    年    8     月    13    日
                  新竹簡易庭    法  官  林麗玉
以上正本係照原本作成。
如對本判決上訴，須於判決送達後20日內向本院提出上訴狀。
中    華    民    國    99    年    8     月    13    日
                                書記官  鄭明枝

司法院資訊處製作；財團法人民間司法改革基金會備份。
